【裁判字號】    89,上訴,1605
【裁判日期】    891228
【裁判案由】    常業竊盜
【裁判全文】
臺灣高等法院高雄分院刑事判決                  八十九年度上訴字第一六五號
    上  訴  人
    即  被  告  丙○○
右上訴人因竊盜案件，不服臺灣高雄方法院八十九年度訴字第一八一二號中華民國八
十九年九月十四日第一審判決（起訴案號：臺灣高雄地方法院檢察署八十九年度偵字
第一三三八五號），提起上訴，本院判決如左：
    主  文
上訴駁回。
    事  實
一、丙○○於民國六十七年六月二十五日因竊盜罪，經臺灣高雄方法院判處有期徒刑
    十月確定；又於六十八年五月十四日因竊盜罪，經臺灣高雄方法院判處有期徒刑
    一年確定。又於六十九年七月九日及七月二十五日因妨害兵役治罪條例及竊盜罪
    ，經法院分別判處有期徒刑五月及二年確定，並定應行有期徒刑二年三月確定；
    又於七十二年五月二十四日因妨害兵役治罪條例及竊盜罪，經臺灣高雄地方法院
    分別判處「有期徒刑九月褫奪公權一年」及「有期徒刑三年，褫奪公權三年，刑
    前強制工作」，並合併定應執行「有期徒刑三年六月，褫奪公權三年，刑前強制
    工作三年」，嗣經減刑為「有期徒刑一年九月，褫奪公權一年六月」；又於七十
    八年七月一日因竊盜罪，經臺灣高雄地方法院判處有期徒刑十月。再於七十九年
    十月十九日因為竊盜罪，經本院判處有期徒刑二年，並於刑之執行前強制工作三
    年確定，嗣經依法減為有期徒刑一年，並於刑之執行前強制工作三年（以上各案
    均已執行完畢，且就本案均不構成累犯）。復於八十四年一月二十四日及十月三
    日因竊盜罪及偽造署押罪等罪，經本院分別判處有期徒刑一年及有期徒刑三年二
    月，並於刑之執行前強制工作三年。並自八十五年一月四日起先執行強制工作，
    而於八十七年十月二十八日經臺灣高雄地方法院裁定免除強制工作。嗣接續執行
    上開三年二月及一年之有期徒刑（指揮書所載執行完畢日期為九十一年五月二十
    八日），而於八十九年五月間准假釋出獄，現仍假釋中，為有犯罪習慣之人。詎
    丙○○仍不知警惕，意圖為自己不法之所有，於八十九年六月十一日上午十一時
    許，在高雄市○○路上之公園，竊取不詳姓名之人所持有，而藏放於該處公園草
    叢內之丁○○所失竊之辦外燴宴席用鋁製臉盆三十二個（每個臉盆上均鑽三個孔
    作為記號）及甲○○所失竊之鋁製臉盆十五個、鋁製蒸盆六個（每個盆子上均鑽
    二個孔作為記號）。得手後，旋於同月十三日攜至高雄市○○區○○路五二五號
    之一郭麗美開設之「文傑鐵材行」店面，以總價新台幣（下同）七百四十元之價
    格賣予不知情之郭麗美。嗣經警於八十九年六月十四日中午十二時三十分許，在
    「文傑鐵材行」查獲前揭臉盆及蒸盆，循線於同（十四）日下午三時許，在高雄
    市○○路五八九號七樓逮捕丙○○。
二、案經高雄市政府警察局左營分局移送臺灣高雄地方法院檢察署檢察官偵查起訴。
    理  由
一、訊據上訴人即被告丙○○矢口否認有竊盜犯行，辯稱：臉盆是伊在菜公路上之公
    園內撿取，非伊竊取，且伊僅拾獲三十個，其餘非伊檢拾云云。惟查：
    (一)被告於右揭時地，取走置於公園內之上開臉盆售予郭麗美等情，業據被告於
        警訊、偵查供認不諱，並經證人郭麗美於警訊及偵查中證稱：查獲鋁製大小
        臉盆四十七個、蒸盆六個，係以每公斤二十元，共七百四十元之價格向被告
        購買等語明確（見警訊卷第二頁、偵查卷第十六、二七、二八頁）；而上開
        臉盆三十二個係丁○○於八十九年六月初某日，在高雄市○○區○○路一六
        八號騎樓，遭不詳姓名人之竊取；另臉盆十五個、蒸盆六個則係甲○○於八
        十九年六月十一日上午八時許，在高雄市○○區○○路一一０號前，遭不詳
        姓名人之竊走，亦據證人丁○○、甲○○證述屬實；並有贓物認領保管收據
        二紙、照片二張在卷可佐。是被告於本院所辯僅撿拾三十個臉盆售予郭麗美
        云云，不足採信。
    (二)又上開臉盆及蒸盆係丁○○、甲○○辦外燴宴席所用之物，均堪使用，此經
        丁○○、甲○○證述在卷，並有照片在卷可憑；且上開臉盆係丁○○、甲○○分別在高雄市○○區○○路一六八號騎樓及高雄市○○區○○路一一０號
        前失竊，而被告係在高雄市○○路上之公園內發現，倘原竊盜者得手後有意
        丟棄，當可隨時任意丟棄，自無攜往高雄市○○路公園內同一地點集中之理
        ，又被告於原審自承該臉盆等係藏置於公園草叢中，並非丟棄於垃圾堆旁（
        參原審卷第二八頁）；足見被告所發現上開臉盆及蒸盆，並非他人丟棄之物
        ，應係不詳姓名之人竊得後暫時藏放於該處，即仍屬他人（原竊得之人）持
        有之物無訛。佐以被告將上開臉盆等物售予郭麗美時，竟向郭麗美佯稱：係
        眷村之人搬家，不要之物等語（參偵查卷二八頁），而未敢據實以告，衡情
        足認被告係因情虛，為免郭麗美起疑，方編飾上開說詞，益徵被告擅取上開
        物品時，主觀上係基於竊盜故意，而非撿拾廢棄物。所辯臉盆係撿拾，非竊
        取云云，顯係卸責之詞，委無足採。綜上所述，事證明確，被告犯行堪予認
        定。
二、按刑法上竊盜罪之客體不限於他人所有之物，竊盜他人所持有之物仍該當竊盜罪
    ，查被告丙○○竊取他人所持有之物之行為，係犯刑法第三百二十條第一項之竊
    盜罪。公訴人雖起訴被告係於八十九年六月初在高雄市○○路一六八號騎樓竊取
    丁○○之臉盆，及於同月十一日上午八時許，在高雄市○○路一一○號竊得上開
    甲○○之臉盆及蒸盆，認係犯刑法第三百二十二之常業竊盜罪云云。惟此為被告
    堅詞否認，且無其他證據證明被告採於上述地點，直接竊取前揭臉盆及蒸盆，並
    賴以竊盜維生，起訴事實及法條，尚有未洽，然社會基本事實相同，本院自得審
    理，並變更檢察官起訴法條。
三、原審變更檢察官起訴法條，適用刑法第三百二十條第一項，竊盜犯贓物犯保安處
    分條例第三條第一項第一款、第四條、第五條第一項前段，罰金罰鍰提高標準條
    例第一條前段規定，並審酌被告有多次竊盜前科，並先後三次強制工作，假釋中
    仍不知警惕，復犯本件竊盜犯行，暨犯罪之手段、目的、所生危害、犯罪後之態
    度，及其他一切情狀，量處有期徒刑一年二月。並敘明被告於六十七年六月二十
    五日因竊盜罪，經臺灣高雄地方法院判處有期徒刑十月確定；又於六十八年五月
    十四日因竊盜罪，經臺灣高雄地方法院判處有期徒刑一年確定。又於六十九年七
    月九日及七月二十五日因妨害兵役治罪條例及竊盜罪，經法院分別判處有期徒刑
    五月及二年確定，並定應行有期徒刑二年三月確定；又於七十二年五月二十四日
    因妨害兵役治罪條例及竊盜罪，經臺灣高雄方法院分別判處「有期徒刑九月褫奪
    公權一年」及「有期徒刑三年，褫奪公權三年，刑前強制工作」，並合併定應執
    行「有期徒刑三年六月，褫奪公權三年，刑前強制工作三年」，嗣經減刑為「有
    期徒刑一年九月，褫奪公權一年六月」；又於七十八年七月一日因竊盜罪，經臺
    灣高雄地方法院判處有期徒刑十月。再於七十九年十月十九日因為竊盜罪，經本
    院判處有期徒刑二年，並於刑之執行前強制工作三年確定，嗣經依法減為有期徒
    刑一年，並於刑之執行前強制工作三年（以上各案均已執行完畢，且就本案均不
    構成累犯）。復於八十四年一月二十四日及十月三日因竊盜罪及偽造署押罪等罪
    ，經本院分別判處有期徒刑一年及有期徒刑三年二月，並於刑之執行前強制工作
    三年，有台灣高雄地方法院檢察署刑案資料查註紀錄表及臺灣高等法院被告全國
    前案紀錄表各一份附卷可稽，被告有多次竊盜前科，並先後三次令入勞動場所強
    制工作，假釋中不知警惕，再犯本件竊盜，顯有犯罪習慣，爰依竊盜犯贓物犯保
    安處分條例第三條第一項第一款、第五條第一項前段、第四條之規定，諭知應於
    刑之執行前令入勞動場所強制工作三年，以資矯治。認事用法並無不合，量刑亦
    屬允當，被告上訴意旨，否認犯罪，指摘原判決不當，為無理由，應予駁回。
四、又公訴人以被告丙○○於八十九年七月二十六日凌晨三時十五分許，持鐵撬破壞
    謝明錩所有位於高雄市○○○路與華夏路口之阿昌檳榔攤鐵捲門，欲侵入其內行
    竊，經謝信義發現，以電話聯絡謝明錩到場，兩人合力逮捕丙○○，並自丙○○
    背後褲帶上取下乙支鐵撬，認被告涉有竊盜罪嫌，與本案有連續犯之關係，而移
    送原審併辦，業經原審認被告尚未著手實施竊盜行為，不能科以竊盜罪之刑責，
    與本案並無連續犯之關係，退回由檢察官另行依法處理，檢察官未上訴移送併案
    審理，本院不另論列，附此說明。
據上論結，應依刑事訴訟法第三百六十八條，判決如主文。
本案經檢察官劉翼謀到庭執行職務。
中    華    民    國     八十九     年      十二      月     二十八   日
                              臺灣高等法院高雄分院刑事第一庭
                                  審判長法官  翁慶珍
                                        法官  李春昌
                                        法官  周賢銳
右乙本證明與原本無異。
不得上訴。
                                      書記官  黃琳群
中    華    民    國     八十九     年      十二      月    二十九    日
附錄本判決論罪之法條：
刑法第三百二十條第一項
意圖為自己不法之所有或第三人不法之所有，而竊取他人之動產者，為竊盜罪，處五
年以下有期徒刑、拘役或五百元以下罰金。
                                                                    Ｊ


司法院資訊處製作；財團法人民間司法改革基金會備份。
